【裁判字號】    98,聲,4319
【裁判日期】    981221
【裁判案由】    聲明異議
【裁判全文】
臺灣桃園地方法院刑事裁定              98年度聲字第4319號
聲明異議人  甲○○○
受  刑  人  乙○○
上列聲明異議人因受刑人公共危險案件，認檢察官執行之指揮（
臺灣桃園地方法院檢察署98年度執字第13702 號）為不當，聲明
異議，本院裁定如下：
    主  文
異議駁回。
    理  由
一、聲明異議意旨略以：受刑人乙○○前因公共危險案件，經本
    院於98年8 月26日以98年度審交易字第238 號宣示判決筆錄
    判處有期徒刑6 月，如易科罰金以新臺幣（下同）1,000 元
    折算1 日確定。該案承審法官與蒞庭檢察官均當庭允予受刑
    人易科罰金，原確定判決因此判處受刑人有期徒刑6 月，得
    易科罰金，而有意給予受刑人無須入監服刑之自新機會；證
    諸刑法第41條易科罰金規定之修正，刪除「因身體、教育、
    職業、家庭之關係或其他正當事由，執行顯有困難者」始得
    易科罰金之要件，理由在避免短期自由刑之流弊，並放寬易
    科罰金之准許，當更應予受刑人易科罰金。再受刑人患有疾
    病者，檢察官應先命檢查身體，判斷得否執行，否則即有不
    當。復受刑人曾有胃出血病史，因罹攝護腺癌於95年間脊椎
    兩節已呈黑色，不能行走，癌指數達70幾，經前往長庚醫療
    財團法人林口長庚紀念醫院（下稱林口長庚醫院）就診併長
    期藥物控制暨家人悉心照護後始行回復健康，並恢復行走，
    且癌指數逐日降低，現已至癌末，癌細胞擴散至骨頭與肺，
    有受長期照顧以及前往林口長庚醫院接受化學治療之必要，
    然受刑人自入監起癌指數不斷升高，迄最近就診日為45，足
    見受刑人不能獲良好照顧，實不能保其生命。詎檢察官未見
    前情，竟不予准許易科罰金，所為之執行指揮處分顯有失當
    之處。其為受刑人之配偶，爰依刑事訴訟法第484 條之規定
    聲明異議等語。
二、檢察官指揮執行處分意旨略以：受刑人前因公共危險等案件
    ，業經本院判決判處罪刑在案，本件已係第四次違犯不能安
    全駕駛而駕駛罪，苟不執行所宣告之刑，實難以維持法秩序
    ，爰不予易科罰金，惟受刑人罹患攝護腺癌，業請監所注意
    戒護等語。
三、按「犯最重本刑為五年以下有期徒刑以下之刑之罪，而受六
    個月以下有期徒刑或拘役之宣告者，得以新臺幣一千元、二
    千元或三千元折算一日，易科罰金。但確因不執行所宣告之
    刑，難收矯正之效或難以維持法秩序者，不在此限」，刑法
    第41條第1 項定有明文。再按「受徒刑或拘役之諭知而有左
    列情形之一者，依檢察官之指揮，於其痊癒或該事故消滅前
    ，停止執行：一、心神喪失者。二、懷胎五月以上者。三、
    生產未滿二月者。四、現罹疾病，恐因執行而不能保其生命
    者」、「依前條第一款及第四款情形停止執行者，檢察官得
    將受刑人送入醫院或其他適當之處所」、「受刑人入監時，
    應行健康檢查；有左列情形之一者，應拒絕收監：一、心神
    喪失或現罹疾病，因執行而有喪生之虞者。二、懷胎五月以
    上，或分娩未滿二月者。三、罹急性傳染病者。四、衰老、
    殘廢，不能自理生活者。前項被拒絕收監者，應由檢察官斟
    酌情形，送交醫院、監護人或其他適當處所」，刑事訴訟法
    第467 條、468 條、監獄行刑法第11條亦分別定有明文。
四、經查：
  (一)受刑人乙○○前因違犯不能安全駕駛而駕駛罪，業經本院分
    別以92年度桃交簡字第175 號判決、94年度桃交簡字第1927
    號判決、94年度桃交簡字第2160號判決以及98年度審交易字
    第238 號判決分別判處罰金15,000元、拘役45日、有期徒刑
    6 月、有期徒刑6 月確定，經本院核閱前開判決無誤，並有
    灣高等法院被告前案紀錄表在卷可稽，此部分事實首堪認定
    ，檢察官以本件受刑人係第四次違犯不能安全駕駛而駕駛罪
    ，苟不執行所宣告之刑，實難以維持法秩序，不予易科罰金
    ，所據事實並無違誤。次查，受刑人於98年11月5 日前往林
    口長庚醫院就診時，經診斷有攝護腺癌併肺及骨頭轉移，其
    本身疾病及作治療須人照顧等情，有診斷證明書1 份在卷可
    稽（本院卷第9 頁）。惟據證人戊○○於本院審理時證稱：
    我是臺灣桃園監獄衛生科科長，乙○○入臺灣桃園監獄時，
    監獄有為他有做健康檢查，亦有請門診醫師評估是否收監。
    如果受刑人不適合收監，會有評估報告，如果受刑人適合收
    監，就直接收監而沒有評估報告，因此本件並無門診醫師之
    評估報告。後來我也有去看過乙○○一次，乙○○可以自理
    生活，只是每個月必須戒護就醫前往林口長庚醫院接受治療
    ，是適合入監服刑。監獄雖無專人照顧乙○○，惟戒護人員
    均有走動察看，或透過舍房監視器察看受刑人狀況，同住室
    友也會幫忙注意，一有突發狀況均可立即反應等語（本院卷
    第35頁及其背面、第40頁及其背面）。證人丙○○於本院審
    理時證稱：我是臺灣桃園監獄特約醫師，我擔任監獄約聘醫
    師已有20年之久，本件乙○○入監時，我依據監獄行刑法第
    11條評估是否適合收監，依據我的經驗，乙○○並不符合監
    獄行刑法第11條規定之各款事項。我這麼判斷是因為癌症是
    慢性病，桃園監獄癌症病患也很多，長庚醫院對於乙○○病
    情也控制的很好，乙○○可以自理生活，亦無急性傳染病，
    其入監服刑並無危及生命之虞。依據乙○○提出之11月間前
    往林口長庚醫院之診斷證明書，雖記載乙○○本身疾病及作
    治療需人照顧，惟受刑人如果需要照顧，桃園監獄亦有配置
    病舍，乙○○還不構成住病舍之程度。就我經驗，過去曾有
    得到癌症以致於不能收監，如果受刑人說話或其他各方面都
    不行了，我們會請衛生科長一同評估，才會決定拒收。判斷
    是否收監，還要以癌症類型而定。而我判斷乙○○當時尚未
    達不能收監程度等語（本院卷第56頁背面至第58頁）。證人
    丁○○醫師於本院審理時證稱：我是臺灣桃園監獄特約醫師
    ，我在98年11月18日有為乙○○看診，但乙○○入監時不是
    我評估收監的。臺灣桃園監獄對於新收人犯，有請門診醫師
    評估有無生命危險之虞。如果今天由我評估乙○○是否適合
    收監，因他所罹患之癌症為攝護腺癌，癌症擴散速度比起其
    他癌症來的慢，且乙○○亦非心臟病、腎功能或肺功能不良
    之高危險群，如果排除個別化因素，與乙○○情況相當之一
    般病人，保守來說生命預期值應至少有3 個月至6 個月，乙
    ○○刑期為有期徒刑6 月，因此尚無生命危險之虞等語（本
    院卷第37頁至第39頁）。以前開證人均為醫療護理專業人士
    ，且對監所環境有相當熟悉度，與受刑人並無故舊恩怨，應
    無故意為不利於受刑人證言之虞，前開證述內容又幾近相同
    ，信渠等證言應為實在。此外，受刑人現每月均受戒護前往
    林口長庚醫院就醫等情，業據受刑人自承無誤，亦有臺灣桃
    園監獄收容人戒護外醫診療紀錄簿在卷可稽。是以，本件受
    刑人入監之際，臺灣桃園監獄已實施健康檢查，並聘請門診
    醫師評估其身體與健康狀況後，判斷適宜收監，僅需定期前
    往林口長庚醫院接受治療，臺灣桃園監獄亦有能力隨時掌握
    受刑人狀況，併受刑人每月均受戒護外醫等事實，應可認定
    。再以本件檢察官為因應受刑人所罹疾病，亦已指揮監所注
    意戒護。末以本院依職權函詢林口長庚醫院，其回函略以：
    據臨床相關資料判斷，王君之病症完全治癒之機率極低，且
    存活率大多小於兩年等語，此有該院98年12月15日97長庚院
    法字第1243號函在卷可稽（本院卷第49頁），係以反面表述
    方式認受刑人預期餘命不足2 年，與前開證人所述並非有何
    矛盾之處。從而，本件檢察官所為之指揮執行處分所據事實
    並無違誤，程序上業已遵循前開監獄行刑法之規定為受刑人
    行健康檢查，特約醫師評估結果認受刑人尚未達刑事訴訟法
    或監獄行刑法所規定之停止執行或拒絕收監之程度，暨檢察
    官為因應受刑人所罹疾病亦已指揮監所注意戒護，臺灣桃園
    監獄亦有能力隨時掌握受刑人之狀況，受刑人每月亦受戒護
    外醫。是以，本件檢察官所為之執行指揮處分並無有何裁量
    濫用或裁量逾越之處，難謂有何不當或於法有違，核為適法
    。
  (二)聲明異議人雖以前開情詞為據，惟查：
  1.按執行裁判由為裁判法院之檢察官指揮之。但其性質應由法
    院或審判長、受命推事、受託推事指揮，或有特別規定者，
    不在此限，刑事訴訟法第457 條第1 項定有明文。是以易科
    罰金應否准許，屬執行檢察官之職權，法院僅於執行檢察官
    指揮執行處分有所不當，如裁量濫用或裁量逾越，始得撤銷
    之，並出於必要始得逕為准許易科罰金之裁判。查本件受刑
    人與公訴檢察官達成協商之合意，原裁判法院因而判處受刑
    人有期徒刑6 月，得易科罰金。然易科罰金之諭知，僅係受
    刑人所受有期徒刑之宣告得有易科罰金之機會，准許與否仍
    屬執行檢察官之權限。本件執行檢察官本其權限，所為之指
    揮執行處分又無不當，已如前述，自難僅以原確定判決所為
    易科罰金之諭知，遽論執行檢察官必然應為易科罰金之准許
    。
  2.此外，受刑人雖前有胃出血病史，然以消化性潰瘍併出血患
    者並非屬於高危險群，此據證人丁○○於本院審理時證述確
    實（本院卷第39頁背面），是受刑人尚非不能入監。至聲明
    異議人以受刑人自入監起癌指數逐日升高，並有前往林口長
    庚醫院接受化學治療之必要乙節，與前開林口長庚醫院函復
    內容大致相符，雖可確認。然受刑人病情惡化，究係出於自
    身疾病之自然發展所然，抑或與其入監有直接因果關係？受
    刑人病情惡化，縱未來有接受化學治療之必要，然是否得以
    監所加強監控、戒護就醫、移入病舍進且保外就醫等手段，
    即可達有效治療之目的？均不無疑問。再以臺灣桃園監獄為
    因應受刑人突發危險，均有戒護人員走動或透過舍房監視器
    察看受刑人狀況，同住室友亦當立即反應，是可第一時間掌
    握受刑人之狀況等情，已如前述。況以受刑人苟因入監服刑
    後病情惡化，為求治療並維持生命之目的必須改變治療方式
    ，監所又無從提供進行此等治療所必要之人力或設備，進而
    達刑事訴訟法或監獄行刑法所定應停止執行或拒絕收監之程
    度，亦不足以此事後發生之相關情狀，否定本件執行指揮處
    分作成時之適法性。易言之，受刑人如因事後確實罹於前開
    情狀，當得即時以口頭或書面方式向檢察官聲請變更執行方
    法，惟不得以此事後始行發生之情狀，推翻本件原係合法作
    成之執行指揮處分。
五、綜上所述，本件檢察官所為之指揮執行處分，難謂有何不當
    或於法有違。本件聲明異議，為無理由，應予駁回。
中    華    民    國    98    年    12    月    21    日
                  刑事第十一庭法  官  吳宗航
以上正本證明與原本無異。
如不服本裁定，應於裁定送達後5 日內向本院提出抗告狀。
                              書記官  鄭乃甄
中    華    民    國    98    年    12    月    28    日
如不服本裁定，應於送達後5 日內，向本院提出抗告狀。

司法院資訊處製作；財團法人民間司法改革基金會備份。
